【裁判字號】    97,易,829
【裁判日期】    971017
【裁判案由】    傷害等
【裁判全文】
臺灣桃園地方法院刑事判決               97年度易字第829號
公  訴  人  臺灣桃園地方法院檢察署檢察官
被      告  甲○○原名古盛賢.
上列被告因傷害等案件，經檢察官提起公訴（97年度偵字第3932
、5276、5625號），本院判決如下：
    主  文
甲○○對於公務員依法執行職務時，施強暴，共貳罪，各處有期
徒刑肆月，如易科罰金，均以新臺幣壹仟元折算壹日。應執行有
期徒刑陸月，如易科罰金，以新臺幣壹仟元折算壹日。
其餘被訴部分，公訴不受理。
    事  實
一、甲○○於民國97年2 月19日下午1 時許，在桃園縣中壢市○○路76號前，因不滿員警趙明輝對其開立違規停車「佔用公
    車專用格」之罰單，明知趙明輝係依法執行職務，竟基於妨
    害公務之犯意，阻止趙明輝開立罰單而拉扯趙明輝之手，並
    弄斷趙明輝手持之筆（涉犯毀損部分未據告訴），而對趙明
    輝施以強暴行為，致趙明輝受有右手背挫傷及表淺擦傷之傷
    害（涉犯傷害部分，未據告訴）。
二、又甲○○因對執行職務中之趙明輝施以強暴行為，而遭趙明
    輝當場以現行犯逮捕移送臺灣桃園地方法院檢察署（下稱桃
    園地檢署）偵訊，然甲○○因不滿遭移送及被扣上手銬，竟
    於同日晚間11時許，明知丙○○當時係依法執行勤務，另基
    於妨害公務之犯意，趁桃園地檢署法警丙○○將其帶出內勤
    庭欲為其拍照之際，在內勤庭外走廊，以右手攻擊丙○○之
    下體，而對丙○○施以強暴行為（涉犯傷害罪部分，未據告
    訴），嗣為前來支援之法警李建國、吳家偉制伏。
三、案經桃園縣政府警察局楊梅分局報告臺灣桃園地方法院檢察
    署檢察官偵查起訴。
    理  由
壹、證據能力部分：
（一）按被告以外之人於審判外之陳述，雖不符前4 條之規定，
      而經當事人於審判程序同意作為證據，法院審酌該言詞陳
      述或書面陳述作成時之情況，認為適當者，亦得為證據；
      當事人、代理人或辯護人於法院調查證據時，知有第159
      條第1 項不得為證據之情形，而未於言詞辯論終結前聲明
      異議者，視為有前項之同意，刑事訴訟法第159 條之5 就
      此定有明文。而本案所引用之供述證據，經本院依法踐行
      調查證據程序，公訴人、被告均不爭執各該供述證據之證
      據能力，且迄本院言詞辯論終結前未就供述證據之證據能
      力聲明異議，又查無依法應排除其證據能力之情形，是後
      述所引用供述證據之證據能力均無疑義，依法自有證據能
      力，均得作為本案證據，先予敘明。
（二）趙明輝之新國民綜合醫院乙種診斷證明書、被告之行政院
      衛生署桃園醫院診斷證明書、中壢分局中壢派出所97年 2
      月19日勤務分配表、員警工作紀錄簿、舉發違反道路交通
      管理事件通知單各1 份、刑事撤回告訴狀3 份、照片21張
      （見97年度偵字第5276號卷第12至17頁；本院97年度審易
      字第752 號卷第24至26頁、第47至54頁），均與本案事實
      具有自然關聯性，復屬書證、物證性質，且查無事證足認
      有違背法定程式或經偽造、變造所取得之情事，況公訴人
      及被告對此部分之證據能力亦不爭執，是堪認均有證據能
      力。
貳、有罪部分：
一、訊據被告矢口否認有何妨害公務之犯行，辯稱：伊並沒有拉
    扯趙明輝之手，並弄斷趙明輝手持之筆，而對趙明輝施以強
    暴行為，筆是趙明輝自己踩壞的，伊並沒有碰到趙明輝，可
    能是伊說話的聲音比較大聲，並用V8蒐證，造成趙明輝不舒
    服，所以才會抓住伊的手；伊也沒有打丙○○，而是丙○○
    打伊，是法警栽贓伊云云。惟查：
（一）被告上揭犯罪事實欄一所載之犯行，業據證人即被害人趙
      明輝於檢察官訊問證述：伊案發當天，正在中正路上取締
      違規停車，被告此時將車停在對面的公車停車格中，橫越
      馬路到伊旁邊對伊警用機車照相，說伊違規停車，之後就
      跑回車上，伊便過去要求被告出示證件，正在填寫被告違
      規停車的罰單時，被告就搶伊的筆，而在搶筆的過程中將
      筆弄斷，還拉伊的手，當伊同事到場時被告手上還有斷掉
      的另一半筆等語明確（見97年度偵字第5276號卷第26至27
      頁），核與證人即前來支援之員警陳紀淵於檢察官訊問時
      證述：伊到場時，證人趙明輝已經與被告發生拉扯，而且
      趙明輝的手已經受傷等語相符（見97年度偵字第5276號卷
      第26至27頁），復經本院當庭勘驗被告提出蒐證光碟之勘
      驗結果：(1)員警以手抓住被告的右手，並要求要將被告帶
      回派出所移送法辦，被告掙扎，員警抓住被告，並以對講
      機呼叫同仁前來支援。之後鏡頭明顯晃動，員警與被告發
      生拉扯，之後員警稱被告將其筆毀損；(2)員警以其右手抓
      住被告的左手，之後從被告的左手取出斷掉的筆一截，被
      告一直對員警說「不要抓我的手」，員警仍以手抓住被告
      ，防止被告離去。之後另一名支援未著警察制服之人，與
      員警合力將被告制伏在地；(3)員警於整段過程只有以手抓
      住被告的手，並無施用其他暴力或言語辱罵被告之行為等
      情一致，復有趙明輝之新國民綜合醫院乙種診斷證明書、
      中壢分局中壢派出所97年2 月19日勤務分配表、員警工作
      紀錄簿、舉發違反道路交通管理事件通知單各1 份、毀損
      原子筆及趙明輝受傷照片在卷可稽（見97年度偵字第5276
      號卷第12至17頁），堪信為真實。
（二）又被告上揭犯罪事實欄二所載之犯行，業據證人即被害人
      丙○○於檢察官訊問時證述：當天伊值內勤，被告開完庭
      後，伊就請被告去拍照，走到走廊時，被告手就揮過來，
      並用右手攻擊伊的下體，伊就蹲下去，同事見狀就過來協
      助合力把被告制伏，目的是為了維護內勤的安全等語明確
      （見97年度偵字第5625號卷第24至27頁、第39頁），核與
      證人即桃園地檢署值班司機陳永生於檢察官訊問時證述：
      伊當時在法警室看報紙，被告走到地檢署走廊和法警室門
      口交接處，伊看到被告用手由下往上揮，有打到法警丙○○的身體，其他3 位法警就進來支援，制伏被告等語（97
      年度偵字第5625號卷第25至26頁）、證人即桃園地檢署法
      警李建國於檢察官訊問時證述：伊當時在報到處聽到扭打
      聲音過去察看，發現丙○○跟被告在地上拉扯等語、證人
      即桃園地檢署法警吳家偉於檢察官訊問時亦證述：當天伊
      在收文台收文，突然聽到法警室走道有聲響，伊轉頭過去
      ，發現丙○○表情痛苦蹲在地上，當時伊認為被告攻擊丙○○，便上前想制止，被告此時轉向內勤庭，伊等擔心會
      威脅到內勤檢察官的安全，便將被告壓制在地等語（97年
      度偵字第5625號卷第37至39頁）相符，亦堪認定。
（三）被告雖以前詞置辯，然被告上揭犯行，業經本院認定如前
      ，況證人趙明輝、丙○○均係依法執行勤務之員警、法警
      ，與被告素無怨隙，衡情當不致僅因被告說話比較大聲或
      於依法執行職務之際趁機毆打被告，更無設詞誣陷被告之
      可能；況證人趙明輝、丙○○、陳永生、李建國、吳家偉
      等人於檢察官訊問均經具結以擔保其證詞之真實性及憑信
      性，亦無甘冒法定刑為7 年以下之偽證刑責故為虛偽證述
      之理，是被告此部分所辯，亦非可採。又被告另提出行政
      院衛生署桃園醫院診斷證明書，以證明其亦因本件受傷就
      診之事實，惟查，姑不論被告所受傷勢是否係因本件所造
      成，本即難逕以此反推其即無本件犯行，且由證人趙明輝
      、丙○○證述與被告均有發生拉扯之情事，亦不能排除係
      被告遭警逮捕後仍有抗拒之情而經警壓制時所造成，是上
      開診斷證明書自難執為有利被告認定之憑據。
（四）綜上所述，被告上揭辯解，顯係事後卸責之詞，委無足採
      。本件事證明確，被告上揭犯行均堪認定，應予依法論科
      。
二、按刑法第135 條第1 項之妨害公務罪，以行為人對於公務員
    依法執行職務時，施以強暴、脅迫，即屬當之；所稱「強暴
    」，係指一切有形力即物理力之行使而言，不問其係對人或
    對物為之均包括在內（最高法院82年度台上字第608 號判決
    意旨參照）。是核被告甲○○所為，均係犯刑法第135 條第
    1 項之對於公務員依法執行職務時施以強暴罪。被告所犯上
    揭2 次妨害公務罪，其犯意各別，應予分論併罰。爰審酌被
    告明知國民之守法義務，竟於警員、法警依法執行職務時對
    之施以強暴，妨害公務情節非輕，且犯罪後猶飾詞否認犯罪
    ，態度不佳，兼衡其犯罪之動機、手段、方法、所生危害等
    一切情狀，分別量處如主文所示之刑及定其應執行之刑，並
    均諭知易科罰金之折算標準。雖公訴人就被告上揭2 次妨害
    公務之犯行各具體求處有期徒刑6 月云云，惟經本院審酌被
    告之具體犯罪情節及前揭各情，認公訴人上開求刑尚嫌過重
    ，應量處如主文所示之刑為妥適。
參、不受理部分：
一、公訴意旨另以：被告甲○○與乙○○於97年1 月9 日晚間 7
    時許，在臺66線13.4公里處，發生行車糾紛，被告甲○○竟
    基於傷害犯意，持鐵棍1 支毆打乙○○之頭部1 下，致乙○○受有面部裂傷2 公分之傷害，乙○○亦基於傷害之犯意，
    與甲○○發生拉扯，致甲○○受有臉、頭皮之挫傷、急性咽
    喉炎等傷害。因認被告涉犯刑法第277 條第1 項之傷害罪嫌
    。
二、按告訴乃論之罪，告訴人於第一審辯論終結前得撤回其告訴
    ，又告訴經撤回者，法院應諭知不受理之判決，刑事訴訟法
    第238 條第1 項、第303 條第3 款分別定有明文。查，被告
    所涉之傷害罪，依刑法第287 條前段之規定，須告訴乃論，
    茲因被告與告訴人乙○○間已達成和解，且告訴人乙○○亦
    撤回對被告之告訴，有刑事撤回告訴狀附卷可稽（見本院97
    審易字第752 號卷第25至26頁），依照前開法條之規定，被
    告所涉傷害罪部分，諭知不受理之判決。
據上論斷，依刑事訴訟法第284 條之1 、第299 條第1 項前段、
第303 條第3 款，刑法第135 條第1 項、第41條第1 項前段、第
51條第5 款，刑法施行法第1 條之1 第1 項、第2 項前段，判決
如主文。
本案經檢察官顏世翠到庭執行職務。
中    華    民    國    97    年    10    月    17    日
                    刑事第十二庭  法  官  羅  國  鴻
以上正本證明與原本無異。
如不服本判決，應於判決送達後10日內向本院提出上訴狀（應附
繕本），其未敘述上訴理由者，應於上訴期間屆滿後20日內補提
理由書狀於本院，上訴於臺灣高等法院。
                                  書記官  戴  育  萍
中    華    民    國    97    年    10    月    20    日
【論罪科刑法條】
中華民國刑法第135條
對於公務員依法執行職務時，施強暴脅迫者，處3 年以下有期徒
刑、拘役或3 百元以下罰金。
意圖使公務員執行一定之職務或妨害其依法執行一定之職務或使
公務員辭職，而施強暴脅迫者，亦同。
犯前二項之罪，因而致公務員於死者，處無期徒刑或7 年以上有
期徒刑；致重傷者，處3 年以上、10年以下有期徒刑。


司法院資訊處製作；財團法人民間司法改革基金會備份。
